【裁判字號】    92,易,182
【裁判日期】    920227
【裁判案由】    詐欺
【裁判全文】
臺灣高雄地方法院刑事判決                          九十二年度易字第一八二號
    公  訴  人  臺灣高雄地方法院檢察署檢察官
    被      告  甲○○
右列被告因詐欺案件，經檢察官提起公訴（九十一年度偵緝字第一二九七號），本院
判決如左：
    主  文
甲○○連續意圖為自己不法之所有，以詐術使人將本人之物交付，累犯，處有期徒刑
陸月，如易科罰金，以參佰元折算壹日。
    事  實
一、甲○○前於民國（下同）八十八年間因偽造文書案件，經本院以八十九年訴字第
    七一０號判決判處有期徒刑五月確定，於九十年一月十八日易科罰金執行完畢。
    詎仍不知悔改，明知早於八十六年間已將其父卞多山之遺產退伍金提領完畢，竟
    仍基於意圖為自己不法所有之概括犯意，於九十年七、八月間某日，連續以欲繼
    承其父遺產退伍金，需款繳交遺產稅為由，向乙○○調借現金，並出示其父退伍
    證件供乙○○觀看，致其因而陷於錯誤，誤以為甲○○確係為辦理遺產退伍金繼
    承事宜，欠缺金錢，始向其借款，不日即可領得遺產加以清償，遂陸續以匯款或
    交付現金之方式交付金錢予甲○○，至九十一年五月五日止，交付金額共計約新
    台幣（下同）一百二十餘萬元。甲○○取得該款後，即持往大陸投資，將該款花
    用殆盡。嗣因乙○○向甲○○催討借款，甲○○不予理會，反逃匿無蹤，始知受
    騙。
二、案經乙○○訴請臺灣高雄地方法院檢察署檢察官偵查起訴。
    理  由
一、右揭事實，業據被告甲○○於偵、審中坦承不諱，核與告訴人乙○○指述遭詐騙
    之情節相符，並有告訴人匯款與被告之匯款單多紙在卷可資佐證，被告明知其父
    退伍金早已領取完畢，竟仍以繼承退伍金欲繳交遺產稅為由，向告訴人借貸金錢
    ，嗣又持往大陸投資花用殆盡，而無力加以返還，其於借款當初主觀有詐欺之不
    法犯意至為明顯，是其自白核與事實相符，本件事證明確，其犯行堪已認定。
二、核被告所為，係犯刑法第三百三十九條第一項之詐欺取財罪。被告多次詐欺犯行
    ，時間緊接，方法相同，觸犯構成要件相同之罪，顯係基於概括犯意為之，為連
    續犯，應依刑法第五十六條規定論以一罪，並加重其刑。另被告前於八十八年間
    因偽造文書案件，經本院以八十九年訴字第七一０號判決判處有期徒刑五月確定
    ，於九十年一月十八日易科罰金執行完畢之事實，有卷附本院被告全國前案紀錄
    表及台灣高雄地方法院檢察署刑案資料查註紀錄表各一紙可證，其於有期徒刑之
    執行完畢後，五年內再犯本件有期徒刑以上之罪，為累犯，應依法加重其刑，並
    遞加重之。爰審酌被告不知以合法管道獲取財物，竟施詐術騙取他人財物，至告
    訴人受有如上之財產損失，且事後遲未達成和解，惟念犯後尚知坦承犯，態度良
    好等一切情狀，量處如主文所示之刑，並諭知易科罰金之折算標準。
三、至公訴意旨雖認被告詐騙告訴人之金額計達一百七十餘萬元，惟按犯罪事實應依
    證據認定之，無證據不得推定其犯罪事實；又不能證明被告犯罪者，應諭知無罪
    之判決，刑事訴訟法第一百五十四條、第三百零一條第一項分別定有明文。次按
    認定不利於被告之事實，須依積極證據，苟積極證據不足為不利於被告事實之認
    定，即應為有利於被告之認定，更不必有何有利之證據。另告訴人之指訴，係以
    使被告受刑事訴追為目的，是其陳述是否與事實相符，仍應調查其他證據以資審
    認。最高法院分別著有三十年上字第八一六號、五十二年臺上字第一三ＯＯ號判
    例足資參照。查公訴人上開所認無非係以告訴人指述為其唯一論罪依據，然該指
    述除遭被告堅詞否認，辯稱僅借款一百二十餘萬元外，告訴人亦自承除所提匯款
    單據外，並無任何事證可佐其所言為真（見本院九十二年二月十八日訊問筆錄）
    ，而加總卷附匯款予被告之金額僅有十七餘萬元，是被告詐騙金額是否高達一百
    七十餘萬元，除告訴人片面指述外，尚乏其他事證可資肯認，而被告在告訴人僅
    提出二十餘萬元匯款紀錄，未有其他事證佐其指述實在之情形下，大可僅就告訴
    人所能舉證之十七餘萬元部分坦承加以詐騙，惟其仍自白由告訴人處詐得約一百
    二十餘萬元之金錢，可認其並未在告訴人所提證據不備之時否認犯行以求卸責，
    故自白可信度甚高，另衡情被告所坦承詐騙之金額已較告訴人所能舉證之數額多
    出約一百餘萬元，理亦無否認告訴人其餘主張之必要，是在別無其他積極證據據
    以認定之情形下，自難僅以告訴人指訴，即認定被告有上開公訴人所指犯行。揆
    諸前揭說明，公訴人此部分起訴自屬不能證明被告犯罪，本應為無罪判決之諭知
    ，惟因上開部分與本件經起訴並遭判決有罪之部分，有連續犯裁判上一罪之關係
    ，爰不另為無罪之諭知，附此敘明。
據上論斷，應依刑事訴訟法第二百九十九條第一項前段，刑法第五十六條、第三百三
十九條第一項、第四十七條，第四十一條第一項，罰金罰鍰提高標準條例第一條前段
、第二條，判決如主文。
中      華      民      國      九十二      年    二    月    二十七    日
                                  臺灣高雄地方法院刑事庭
                                      審判長法官   黃三友
                                            法官   王雅苑
                                            法官   黃宗揚
右正本證明與原本無異。
如不服本判決，應於判決送達後十日內，向本院提出上訴狀。
                                          書記官    陳掌珠
中      華      民      國      九十二      年    二    月    二十七    日
附錄本案判決論罪科刑法條：
刑法第三百三十九條第一項
 (普通詐欺罪)
意圖為自己或第三人不法之所有，以詐術使人將本人或第三人之物交付者
，處五年以下有期徒刑、拘役或科或併科一千元以下罰金。


司法院資訊處製作；財團法人民間司法改革基金會備份。
